臺北高等行政法院判決　　　　　　　　　　　　　　九十二年度訴字第二七六四號
　　　　　　　　　　　　　　　.
　　原　　　告　建林工業股份有限公司
　　代　表　人　甲○○
　　訴訟代理人　張睿文律師
　　複代理人　　吳忠德律師
　　被　　　告　新竹市稅捐稽徵處
　　代　表　人　乙○○處長）.
　　訴訟代理人　丙○○
　　　　　　　　丁○○
右當事人間因地價稅事件，原告不服新竹市政府中華民國九十二年四月十一日九十二
訴字第九號訴願決定，提起行政訴訟。本院判決如左：
　　主  文
原告之訴駁回。
訴訟費用由原告負擔。
　　事  實
一、事實概要：
    緣原告所有座落於新竹市○○段○○段四三七地號土地，位於新竹市都市計畫工
    業區內，經新竹市政府核准系爭土地設置學府加油站面積為一、三二五．六六平
    方公尺，並向被告機關申請改按土地稅法第十八條第一項第四款特別稅率計徵地
    價稅，惟嗣後原告復於九十年十月二十四日申請變更，並經核准，依檢附該加油
    站變更設計後平面配置圖，系爭土地設置學府加油站面積變更為一、○六九‧六
    八平方公尺，據此，被告機關於九十一年十二月五日以新市稅財二字第○九一○
    二七○九五六號函覆系爭土地其中面積一、○六九．六八平方公尺與土地稅法第
    十八條第一項第四款規定相符，准其自九十一年度起改按千分之十特別稅率課徵
    地價稅，餘三、三九三‧三二平方公尺仍按一般用地稅率課徵，乃核定其九十一
    年地價稅為新臺幣五、三三七、二二三元；原告不服，申請復查，未獲變更；提
    起訴願，遭決定駁回，遂提起本件行政訴訟。
二、兩造聲明：
　　(一)原告聲明求為判決：1.訴願決定及原處分均撤銷。
                        2.訴訟費用由被告負擔。
　　(二)被告聲明求為判決：1.駁回原告之訴。
                        2.訴訟費用由原告負擔。
三、兩造之爭點：被告機關就原告系爭土地三、三九三‧三二平方公尺按一般用地稅
                率課徵地價稅，是否適法？
　　(一)原告主張之理由：
      1.緣原告所有座落於新竹市○○段○○段四三七地號土地，位於新竹市都市計
        劃工業區內，一向均作為工業使用。原告並已開始進行上開四三七地號土地
        之開發，而以整體性之規劃為目標。其中第一期計劃開設加油站，業蒙主管
        機關新竹市政府以九十年七月十日（九十）府建公字第五０五五五號函准系
        爭土地設置學府加油站，面積為一三二五. 六六平方公尺，並向被告機關申
        請改按土地稅法第十八條第一項第四款特別稅率計徵地價稅。復經原告考量
        上開土地整體開發之便利，於九十年十月廿四日申請變更，再蒙新竹市政府
        以九十年十一月一日（九十）府建公字第八一八八０號函准予變更並經核准
        ，依檢附該加油站變更設計後平面配圖，系爭土地設置學府加油站面積變更
        為一０六九點六八平方公尺。據此，被告機關函覆系爭土地其中面積一０六
        九. 六八平方公尺（即加油站使用範圍）與土地稅法第十八條第一項第四款
        規定相符，准其自九九十年度起改按千分之十特別稅率課徵地價，餘三三九
        三點三二平方公尺仍按一般用地稅率課徵。
      2.惟查系爭四三七地號工業用地，乃市府都市計劃劃定之工業區，其開發應為
        整體方符用地利益，必須依據規劃，逐步進行。因此，初步先行規劃加油站
        之設置，爾後逐漸規劃與其相關工業之開發。依據財政部八十六年八月十四
        日台財稅字第八六０四八０三三六號解釋函意旨：「在開發期間及開發完成
        未出售供興辦工業人使用前，宜適用特別稅率。」質言之，系爭四三七地號
        土地，業已開始開發，並仍在繼續開發期間中，尚未完成，自應依上開解釋
        函，適用特別稅率為宜。是則，原處分、復查及訴願決定，於法不合。為此
        ，爰依法狀請　鈞院鑒核，賜准判決如訴之聲明，俾符法治而障權益，至感
        法便。
  　(二)被告主張之理由：
      1.相關法令及依據：
        (1)土地稅法第十八條第一項第四款規定：「供左列事業直接使用之土地，按
          千分之十計徵地價稅。但未按目的事業主管機關核定規劃使用者，不適用
          之：：：四、經主管機關核准設置之加油站及依都市計畫法規定設置之供
          公眾使用之停車場用地。：：。」
        (2)土地稅法第四十一條規定：「依第十七條及第十八條規定，得適用特別稅
          率之用地，土地所有權人應於每年（期）地價稅開徵四十日前提出申請，
          逾期申請者，自申請之次年期開始適用。前已核定而用途未變更者，以後
          免再申請。」
        (3)土地稅法施行細則第十三條第一項第五款規定：「依本法第十八條第一項
          特別稅率計徵地價稅之土地，指左列各款土地經按目的事業主管機關核定
          規劃使用者。：：五、經主管機關核准設置之加油站及依都市計畫法規定
          設置之供公眾使用之停車場用地：為經目的事業主管機關核准設立之加油
          站用地，及依都市計畫法劃設並經目的事業主管機關核准供公眾停車使用
          之停車場用地。」
        (4)土地稅法施行細則第十四條第一項第二款規定：「土地所有權人，申請適
          用本法第十八條特別稅率計徵地價稅者，應填具申請書，並依左列規定，
          向主管稽徵機關申請核定之。：：：：二、其他按特別稅率計徵地價稅之
          土地：應檢附目的事業主管機關核准或行政院專案核准之有關文件及使用
          計畫圖書或組織設立章程或建築改良物證明文件。」
        (5)財政部八十六年八月十四日台財稅第八六０四八０三三六號函：本案經函
          准經濟部工業局八十六年七月三十日工（八六）五字第０二四八七三號函
          復略以：「土地稅法第十八條所稱『按目的事業主管機關核定規劃使用』
          ，在工業區開發者而言，應係指依工業主管機關核准之開發計畫，及依該
          計畫所定之開發期間及開發範圍。在開發期間及開發完成未出售供興辦工
          業人使用前，宜適用特別稅率。至稅捐機關查核之文件，以工業主管機關
          核定之開發使用計畫書圖為依據。」本部同意工業局上開意見。至於其適
          用特別稅率之申請程序及起始期間，仍應依現行規定辦理。（相關法令詳
          原卷０五二至０六０頁）
      2.查本案原告於九十年十二月二十七日以復查申請書向被告機關申請所有座落
        於新竹市○○段○○段四三七地號土地（整筆宗地面積：四、四六三㎡）改
        按土地稅法第十八條第一項第四款特別稅率計徵地價稅（原告誤為工業用地
        優惠稅率）（註：九十年度原告對地價稅申請適用特別稅率復查案件，因原
        告未於地價稅開徵四十日前提出申請，不符土地稅法第四十一條規定，而予
        維持原核定，目前原告已向台北高等行政法院提起訴訟），被告機關以九十
        一年一月二十五日新市稅財字第０九一０二七００七三號函請其提供目的事
        業主管機關核准之使用計畫書圖及建造執照等文件以憑核辦，經依其提示新
        竹市政府九十年七月十日（九十）府建公字第五○五五五號函，核准系爭四
        三七地號土地設置學府加油站面積為一、三二五‧六六平方公尺，惟嗣後原
        告復於九十年十月二十四日以申請書向新竹市政府申請變更業經該府核准籌
        建之學府加油站加油設施，並經新竹市政府以九十年十一月一日（九十）府
        建公字第八一八八０號函核准其變更，並依檢附該加油站變更設計後平面配
        置圖，系爭四三七地號土地設置學府加油站面積變更為一、０六九‧六八平
        方公尺，據此，被告機關於九十一年十二月五日新市稅財二字第０九一０二
        七０九五六號函答覆其系爭四三七地號土地其中面積一、０六九‧六八平方
        公尺與土地稅法第十八條第一項第四款規定相符，准其自九十一年度起改按
        特別稅率千分之十課徵地價稅，餘三、三九三‧三二平方公尺仍按一般用地
        稅率課徵，惟仍應於九十二年七月十日前籌建完成學府加油站，故被告機關
        核定其九十一年度地價稅五、三三七、二二三元，並無不合。
      3.至原告主張系爭四三七地號工業用地，為政府都市計畫劃定之工業區，必須
        依規劃，逐步進行，因此初步先行規劃加油站之設置，爾後逐漸規劃與其相
        關工業之開發，依財政部八十六年八月十四日台財稅字第八六０四八０三三
        六號函釋，系爭四三七地號土地業已開始開發，並仍在繼續開發中，尚未完
        成，自應適用上開函釋，可享工業用地之特別稅率乙節。查財政部八十六年
        八月十四日台財稅字第八六０四八０三三六號函釋已明確規定：「土地稅法
        第十八條所稱『按目的事業主管機關核定規劃使用』，在工業區開發者而言
        ，應係指依工業主管機關核准之開發計畫，及依該計畫所定之【開發期間】
        及【開發範圍】。‧‧‧。至稅捐機關查核之文件，以工業主管機關核定之
        開發使用計畫書圖為依據。」，該函釋已明確規定：【開發計畫】必須經工
        業主管機關核准，及依該計畫所定之【開發期間】及【開發範圍】作為稅捐
        機關核課地價稅之依據，故本案原告經工業主管機關核准之【開發範圍】為
        系爭四三七地號土地設置學府加油站面積一、０六九‧六八平方公尺，【開
        發期間】為九十二年七月十日前籌建完成學府加油站，在此學府加油站【開
        發期間】其【開發範圍】一、０六九‧六八平方公尺，依上揭函釋被告機關
        核准按千分之十之特別稅率課徵地價稅，是原告主張系爭四三七地號土地應
        全部面積適用上開函釋按千分之十之特別稅率課徵地價稅乙節，應為辯詞，
        不足採據。則被告機關核定原告系爭四三七地號土地其中面積一、０六九‧
        六八平方公尺准自九十一年度起改按特別稅率課徵地價稅，餘三、三九三‧
        三二平方公尺原告並未依規定經目的事業主管機關核定規劃使用，被告機關
        仍按一般用地稅率課徵，據此核定其九十一年度地價稅五、三三七、二二三
        元，並無違誤，陳請予以維持。
      4.據上論結，本件提起訴訟實無理由，謹請將原告之訴駁回，以維稅政。
　　理  由
一、按土地稅法第十八條第一項第四款規定：「供左列事業直接使用之土地，按千分
    之十計徵地價稅。但未按目的事業主管機關核定規劃使用者，不適用之：：：四
    、經主管機關核准設置之加油站及依都市計畫法規定設置之供公眾使用之停車場
    用地。：：。」土地稅法第四十一條規定：「依第十七條及第十八條規定，得適
    用特別稅率之用地，土地所有權人應於每年（期）地價稅開徵四十日前提出申請
    ，逾期申請者，自申請之次年期開始適用。前已核定而用途未變更者，以後免再
    申請。」土地稅法施行細則第十三條第一項第五款規定：「依本法第十八條第一
    項特別稅率計徵地價稅之土地，指左列各款土地經按目的事業主管機關核定規劃
    使用者。：：五、經主管機關核准設置之加油站及依都市計畫法規定設置之供公
    眾使用之停車場用地：為經目的事業主管機關核准設立之加油站用地，及依都市
    計畫法劃設並經目的事業主管機關核准供公眾停車使用之停車場用地。」土地稅
    法施行細則第十四條第一項第二款規定：「土地所有權人，申請適用本法第十八
    條特別稅率計徵地價稅者，應填具申請書，並依左列規定，向主管稽徵機關申請
    核定之。：：：：二、其他按特別稅率計徵地價稅之土地：應檢附目的事業主管
    機關核准或行政院專案核准之有關文件及使用計畫圖書或組織設立章程或建築改
    良物證明文件。」次按財政部八十六年八月十四日台財稅第八六０四八０三三六
    號函：本案經函准經濟部工業局八十六年七月三十日工（八六）五字第０二四八
    七三號函復略以：「土地稅法第十八條所稱『按目的事業主管機關核定規劃使用
    』，在工業區開發者而言，應係指依工業主管機關核准之開發計畫，及依該計畫
    所定之開發期間及開發範圍。在開發期間及開發完成未出售供興辦工業人使用前
    ，宜適用特別稅率。至稅捐機關查核之文件，以工業主管機關核定之開發使用計
    畫書圖為依據。」本部同意工業局上開意見。至於其適用特別稅率之申請程序及
    起始期間，仍應依現行規定辦理。該函釋意旨與法律保留原則，並無違背，稅捐
    稽徵機關辦理相關案件，自得予以援用。
二、本件原告所有座落於新竹市○○段○○段四三七地號土地，位於新竹市都市計畫
    工業區內，經新竹市政府核准系爭土地設置學府加油站，原告向被告申請改按土
    地稅法第十八條第一項第四款特別稅率計徵地價稅，經被告於九十一年十二月五
    日以新市稅財二字第○九一○二七○九五六號函覆系爭土地其中面積一、○六九
    ．六八平方公尺與土地稅法第十八條第一項第四款規定相符，准其自九十一年度
    起改按千分之十特別稅率課徵地價稅，餘三、三九三‧三二平方公尺仍按一般用
    地稅率課徵，乃核定其九十一年地價稅為新臺幣五、三三七、二二三元；原告不
    服，申請復查，未獲變更，提起訴願，遭決定駁回，循序起訴意旨略以：系爭土
    地為政府都市計畫劃定之工業區，其開發應為整體方符用地利益，必須依據規劃
    ，逐步進行，因此，初步先行規劃加油站之設置，爾後逐漸規劃與其相關工業之
    開發，依據財政部八十六年八月十四日台財稅字第八六○四八○三三六號解釋函
    意旨：「在開發期間及開發完成未出售供興辦工業人使用前，宜適用特別稅率。
    」系爭土地，業已開始開發，並仍在繼續開發期間中，尚未完成，自應依上開解
    釋函，適用特別稅率為宜，是原處分（含復查決定）及訴願決定，於法不合云云
    。
三、卷查原告所有系爭座落新竹市○○段○○段四三七地號土地，經新竹市政府以九
    十年十一月一日（九十）府建公字第八一八八０號函核准設置學府加油站面積變
    更為一、０六九‧六八平方公尺，開發期間為九十二年七月十日前籌建完成學府
    加油站之情，有新竹市政府九十年十一月一日（九十）府建公字第八一八八０號
    函附卷可稽；是被告於九十一年十二月五日新市稅財二字第０九一０二七０九五
    六號函答覆其系爭四三七地號土地其中面積一、０六九‧六八平方公尺與土地稅
    法第十八條第一項第四款規定相符，准其自九十一年度起改按特別稅率千分之十
    課徵地價稅，其餘三、三九三‧三二平方公尺仍按一般用地稅率課徵，惟仍應於
    九十二年七月十日前籌建完成學府加油站，故被告核定其九十一年度地價稅為五
    、三三七、二二三元，揆諸上揭規定，並無不合。
四、原告雖主張系爭四三七地號土地係工業用地，為政府都市計畫劃定之工業區，必
    須依規劃，逐步進行，因此初步先行規劃加油站之設置，爾後逐漸規劃與其相關
    工業之開發，依財政部八十六年八月十四日台財稅字第八六０四八０三三六號函
    釋意旨，可享工業用地特別稅率云云；惟查財政部八十六年八月十四日台財稅字
    第八六０四八０三三六號函釋已明確規定：「土地稅法第十八條所稱『按目的事
    業主管機關核定規劃使用』，在工業區開發者而言，應係指依工業主管機關核准
    之開發計畫，及依該計畫所定之開發期間及開發範圍。‧‧‧。至稅捐機關查核
    之文件，以工業主管機關核定之開發使用計畫書圖為依據。」；依該函釋意旨，
    【開發計畫】必須經工業主管機關核准，及依該計畫所定之【開發期間】及【開
    發範圍】作為稅捐機關核課地價稅之依據；而本件原告經工業主管機關核准之開
    發範圍為系爭四三七地號土地設置學府加油站面積一、０六九‧六八平方公尺之
    部份，開發期間為九十二年七月十日前籌建完成學府加油站。準此，該學府加油
    站【開發期間】其【開發範圍】一、０六九‧六八平方公尺，依上揭函釋，於該
    核准之加油站範圍，被告准按千分之十之特別稅率課徵地價稅，自屬有據；原告
    主張系爭四三七地號土地應以全部面積適用上開函釋按千分之十之特別稅率課徵
    地價稅，自難採據。
六、綜上所述，原告起訴論旨，並非可採。被告核定原告系爭四三七地號土地其中面
    積一、０六九‧六八平方公尺准自九十一年度起改按特別稅率課徵地價稅，餘三
    、三九三‧三二平方公尺仍按一般用地稅率課徵，據此核定其九十一年度地價稅
    新臺幣五、三三七、二二三元，並無違誤，復查及訴願決定，遞予維持，亦無不
    合，原告訴請撤銷，為無理由，應予駁回。
據上論結，本件原告之訴為無理由，依行政訴訟法第九十八條第三項前段規定，判決
如主文。
中　　　華　　　民　　　國　　九十三　　年　　 十二 　　月　　　二　　　日
                                  臺北高等行政法院  第六庭
                                            審判長  法  官　林樹埔
      　　　　　　　　　　　　　　　　　　　　      法　官　曹瑞卿
      　　　　　　　　　　　　　　　　　　　　      法　官　許瑞助
右為正本係照原本作成。
如不服本判決，應於送達後二十日內，向本院提出上訴狀並表明上訴理由，如於本判
決宣示後送達前提起上訴者，應於判決送達後二十日內補提上訴理由書（須按他造人
數附繕本）。
中　　　華　　　民　　　國　　九十三　　年　　 十二 　　月　　　二　　　日
                                                    書記官  吳芳靜
